臺灣士林地方法院刑事判決　　　　　　　　　　　　九十一年度交易字第一０五號
　　公　訴　人　臺灣士林地方法院檢察署檢察官
　　被　　　告　乙○○
　　選任辯護人　陳麗菁律師
　　　　　　　　陳孟萱律師
右列被告因過失致死等案件，經檢察官提起公訴（九十一年度調偵字第一二五號），
本院判決如左：
    主  文
乙○○服用酒類，不能安全駕駛動力交通工具而駕駛，處有期徒刑月；又因過失致
人於死，處有期徒刑拾月；又駕駛動力交通工具肇事，致人死亡而逃逸，處有期徒刑
壹年。應執行有期徒刑貳年，緩刑年。
    事  實
一、乙○○明知自己睡眠不足數日精神疲憊不適宜再駕車，且飲酒後駕車將導致其注
    意力減低、反應能力變慢，斯時若再駕車行駛於馬路上，隨時有致他人於死傷之
    危險，仍於民國（下同）九十年十一月二十六日下午六時許起，與同事蕭祥壽、
    張吉鴻在所任職之國產實業建設股份有限公司（設址在臺北巿大同區○○路一三
    九號十樓）後面即臺北市○○區○○路與塔城街附近之鵝肉攤飲用威士忌酒，迄
    同日晚上十時許止，竟於飲畢後（未達心神喪失或精神耗弱之程度）業已達反應
    較慢、感覺減低、影響駕駛及思考改變而不能安全駕駛動力交通工具之狀況下，
    旋於同日晚上十一時四十分許，駕駛車牌號碼八Ｃ─八七一六號銀色箱型休旅車
    擬返回其臺北縣汐止市○○○路二五一巷九號七樓居住處所，並沿臺北縣汐止市
    ○○路○段左轉樟樹二路由東往西方向行駛，嗣於翌日即九十年十一月二十七日
    凌晨零時四十四分許，途經臺北縣汐止市○○○路二十號前設有行車分向線（即
    黃色分隔虛線）之雙向二車道路段時，本應注意在遵行車道內行駛，並注意車前
    狀況，隨時採取必要之安全措施，而依當時情形為天候晴、路面乾燥無缺陷無障
    礙物、直路車道、視距良好等情況，並無不能注意之情事，竟於行駛至前開路段
    時，因認夜間無車乃貿然偏左行駛，而跨越該路段之行車分向線駛入對向車道，
    復疏未注意在其同向車前狀況，即亦沿臺北縣汐止市○○○路由東往西方向在該
    未劃設人行道之道路正依規定靠邊即路邊停車旁行走之行人陳進順（起訴書誤繕
    為陳進福），乙○○並因酒醉意識不清致其應變能力較普通人為低而不及反應，
    因而其所駕駛之上開箱型休旅車左前葉子板自後側擦撞陳進順，陳進順因而彈起
    再撞及乙○○所駕駛上開箱型休旅車左前擋風玻璃落地後倒臥不起，致陳進順因
    而受有顏面及頭部腫脹、後頭部血腫、兩手背及右手肘外側挫傷、左小腿後側皮
    下出血等傷害。詎乙○○駕駛上開交通工具肇事後，明知車輛駕駛人駕駛車輛肇
    事致人受傷或死亡，應即採取救護或其他必要之措施，並向警察機關報告，不得
    駛離，乃另行起意，繼續駕車往前駛離肇事現場約十公尺後旋迴轉折返搖下車窗
    欲探知陳進順是否受傷，惟仍未下車查看其受傷情形並將傷者送醫救治，反加速
    沿臺北縣汐止市○○○路西往東之大同路方向逃逸，嗣經目擊證人丁○○、甲○○目睹車禍經過，記下肇事車輛車號向巡邏至該處之派出所員警報告並將陳進順
    送往臺北市立忠孝醫院急救，惟陳進順仍因車禍傷重肇致顱內出血，延至同年月
    二十八日晚上十一時二十二分許不治死亡，繼由警方調取肇事現場附近之臺灣航
    電有限公司監視錄影帶供丁○○指認並確定登記車主係乙○○之配偶許艷芬後，
    始循線於九十年十二月二日上午八時三十分許傳喚乙○○到案詢問，始偵悉上情
    。
二、案經台北縣警察局汐止分局報請臺灣士林地方法院檢察署檢察官相驗後，暨陳進
    順之弟陳進寶訴由台北縣警察局汐止分局移請臺灣士林地方法院檢察署檢察官偵
    查起訴。
    理  由
一、訊據被告乙○○固坦認確於案發前經常加班睡眠不足，九十年十一月二十六日晚
    間六時許迄十時許，在臺北市○○街與鄭州路附近跟同事飲用山多利威士忌酒（
    參見本院九十一年七月八日庭訊筆錄第三頁），當日係因晚上沒車所以才駕車駛
    越行車分向線，肇事後知道其車擋風玻璃破裂，且駛離十公尺後迴轉折返，惟仍
    未下車查看，且供承有過失致死（參見本院九十一年七月二十五日庭訊筆錄第九
    頁至第十頁、第十五頁）等情不諱，惟矢口否認有何酒醉駕車、肇事逃逸等犯行
    ，並辯稱：當天伊雖有喝酒，但事發距離飲酒有一段時間，伊應該可以安全駕駛
    ，車禍發生時伊有搖下車窗探頭來看，但沒有看到東西，伊才離開，伊是跟檢察
    官說伊是撞到東西不是撞到人，所以並非肇事後逃逸云云。
二、然查：
  (一)被告乙○○駕駛車牌號碼八Ｃ─八七一六號銀色箱型休旅車於前開時、地，因未
    注意車前狀況，並因夜間無車而駛越行車分向線致車左前葉子板擦撞行人陳進順
    後彈起，陳進順頭部再撞及被告乙○○駕駛之前開車輛左側擋風玻璃，當時被告
    乙○○知道撞到人且知道行人係穿暗色衣服但因心中害怕有刑責，故雖有迴轉折
    返現場想知道行人是否受傷並搖下車窗，但始終未下車查看或通知救護車及警方
    隨即逃離現場，且旋於當日下午即將車送往臺北縣新莊市○○○路四二六號修車
    廠修理之事實，業據被告乙○○於警訊時【詳見臺灣士林地方法院檢察署九十年
    度偵字第一一七二九號偵查卷第七頁至第十二頁稱：「（問：你是否在九十年十
    一月二十七日零時五十分許在汐止市○○○路二十號前駕駛你所有車號八Ｃ─八
    七一六撞擊一位行人後逃逸？）我有撞到行人，並將車子開回現場看，但沒看到
    東西我就將車子駛離現場。」、「（問：請將當天撞到行人時情形詳述？）我當
    天是由汐止市○○路○段左轉往樟樹二路底方向行駛，行經樟樹二路二十號前時
    ，當時因工作精神狀況不佳，而且路燈很暗，並未注意到前方行人而不小心撞到
    該行人。（問：該行人身穿何種衣服？）他是穿暗色衣服。」、「我駕車也是行
    駛在比較靠馬路中央線，所以才會被我撞到。（問：你撞到該行人後是如何逃離
    現場？）撞到該行人後我就緊急煞車停靠路邊大約十公尺遠，然後迴轉至肇事現
    場，沒看到撞到任何東西，隨即駕車往大同路二段轉樟樹一路回家。（問：你回
    到現場時是否有下車查看？）回到現場時我只搖下車窗查看，並沒有下車查看。
    （問：你既然有撞到人為何不下車查看？）我撞到人時當時很害怕，也不知該怎
    麼辦，而且搖下車窗看到沒有人隨後就駕車逃離現場。」、「（問：你於肇事後
    是否有通知警方或救護車前往救護？）沒有。」、「（問：你車子有哪些部分損
    壞？）我的車子有左邊大燈、左前方板金稍微凹陷、前方擋風玻璃左邊部分裂掉
    ，左邊照後鏡損壞，前方擋風玻璃Ａ柱凹陷。（問：你車子肇事後於何時將車子
    遷往何處修理場修理？）我將車子於當日（二十七）下午十五時許，遷往新莊市
    ○○○路四百二十六號，我朋友的姑丈所開的修車廠修理。」等語】及偵查中【
    詳見同署九十年度偵字第一一七二九號偵查卷第七十頁背面至第七一頁背面九十
    年十二月二日庭訊稱：「（問：當時是否在樟樹二路二十號對面是否有撞到人？
    ）是的，當時我車速四、五十公里，我左轉樟樹二路上我車上路中間虛線上，我
    看到有一行人與我同方向之左前方的路邊行走，當時他背對我走靠路邊。（問：
    為何會撞到該行人？）當天我精神不好，且沒有很注意該行人身著深色衣服，當
    時路段很暗，我車子直行在中線上面，因晚上沒車，待我到肇事地點看到被害人
    時來不及閃，我車左前方葉子板撞到他，接著他的頭撞到我車左前擋風玻璃，以
    致我車左前擋風玻璃都碎了。（問：撞到後你如何處理？）我知道撞到他後，往
    前開約十公尺後迴轉到肇事現場，但我沒停車下去看，我就繼續將車往大同路方
    向行。（問：你迴轉目的？）我是要回去看該行人有無受傷。（問：既然要看該
    行人有無受傷，為何沒車下去看？）我車子一直開過去，沒停沒看到人，因當時
    心裡害怕有刑責，所以我駕車繼續往大同方向駛離現場。（問：知否你如何撞行
    人會死亡？）知道。」、「（問：你是否事後有去修車？）當天下午三時左右將
    前方擋風玻璃及前方葉子板及此次肇事致損部分修復。」等語、詳見同署九十一
    年度調偵字第一二五號偵查卷第十二頁背面九十一年五月十五日庭訊稱：「（問
    ：肇事當天行經樟樹二路路旁是否有路燈？）有，單邊有路燈，沒有故障，但光
    線不是很亮，但視線還是足以讓我看到死者走在路上，只是因為距離太近，致我
    閃避不及而撞上。」等語】多次供承在卷，核與修車廠即宣奕企業有限公司人員
    李議宗於警訊時（詳見同署九十年度偵字第一一七二九號偵查卷第十三頁至第十
    四頁）證述之情節相符，另被告乙○○於車禍發生後未下車救護即行駕車逃逸，
    幸由目擊證人丁○○及甲○○記下肇事車輛之車牌號碼，向巡邏至處附近之社后
    派出所員警報告，並將陳進順送往臺北市立忠孝醫院救治，嗣經警方調取肇事現
    場附近之臺灣航電有限公司監視錄影帶供丁○○確認得知車號確係八Ｃ─八七一
    六號銀色箱型休旅車而查知車主係許豔芬，始循線於九十年十二月二日上午八時
    三十分許通知被告乙○○製作警訊筆錄等情，亦分據目擊證人丁○○先後三次於
    警訊時（詳見同署九十年度相字第七九六號相驗卷第四頁至第五頁、同署九十年
    度偵字第一一七二九號偵查卷第十七頁至第十八頁、同卷第十九頁）、偵查時（
    詳見同署九十年度相字第七九六號相驗卷第二一頁至第二二頁九十年十一月二十
    八日庭訊筆錄）及本院審理中（詳見本院九十一年七月二十五日庭訊筆錄第三頁
    至第七頁）、證人甲○○於偵查時及本院審理中（詳見同署九十年度相字第七九
    六號相驗卷第二二頁、本院九十一年七月二十五日庭訊筆錄第七頁至第八頁）及
    證人即承辦警員莊黎郎於本院九十一年七月十二日調查時（詳見本院九十一年七
    月十二日庭訊筆錄）證述在卷，參以被告乙○○於偵查中多次描述該路段有路燈
    並有看到行人，且被告乙○○前開於偵查中之自白均有選任辯護人在場等情，堪
    認其自白係出於任意性且與各證人所述情節均相符。此外，復有臺北縣警察局汐
    止分局社后派出所相驗案件初步調查報告表（附於同署九十年度相字第七九六號
    相驗卷第三頁，記載九十年十一月二十七日零時五十分，在臺北縣汐止市○○○
    路二十號對面發生車禍，死者係陳進順，報案人係丁○○，肇事車輛肇事後往大
    同路逃逸，顯見本案報驗時尚未尋獲被告乙○○）、道路交通事故調查報告表附
    現場圖（附於同署九十年度相字第七九六號相驗卷第九頁至第十頁，載明肇事逃
    逸車輛係ＸＸ─八七一六號車未注意車前路況，致撞及停立路旁之被害人陳進順
    後未及時停車查看反而調頭加速逃逸）、現場照片十六幀（附於同署九十年度相
    字第七九六號相驗卷第十一頁至第十八頁）、臺北縣警察局汐止分局移送書（附
    於同署九十年度偵字第一一七二九號偵查卷第二頁，記載被告乙○○係於九十年
    十二月二日始為警尋獲）、臺北縣警察局舉發違反道路交通管理事件通知單（附
    於同署九十年度偵字第一一七二九號偵查卷第三二頁，記載九十年十二月二日對
    被告乙○○開立，開立事由為肇事逃逸致人死亡）、丁○○指認被告乙○○照片
    （附於同署九十年度偵字第一一七二九號偵查卷第三三頁）、李議宗提供之八Ｃ
    ─八七一六號箱型車上更換損壞物照片（附於同署九十年度偵字第一一七二九號
    偵查卷第三四頁）、保養廠管理系統（車籍資料管理系統）基本資料管理（附於
    同署九十年度偵字第一一七二九號偵查卷第三五頁，記載八Ｃ─八七一六號箱型
    車主係許艷芬）、宣奕企業有限公司開立八Ｃ─八七一六號車之車損明細（附於
    同署九十年度偵字第一一七二九號偵查卷第三六頁）、車籍作業系統查詢認可資
    料（附於同署九十年度偵字第一一七二九號偵查卷第三七頁，記載八Ｃ─八七一
    六號車係許艷芬所有）、被告乙○○肇事致死案發現場監視錄影帶翻拍粘貼照片
    六張（附於同署九十年度偵字第一一七二九號偵查卷第三九頁至第四一頁）、被
    告乙○○指認肇事車輛修復、受損部位現場粘貼照片（附於同署九十年度偵字第
    一一七二九號偵查卷第四二頁至第四三頁）、被告乙○○肇事車輛採證粘貼照片
    （附於同署九十年度偵字第一一七二九號偵查卷第四四頁至第五五頁，顯示左前
    擋泥板、左前葉子板上方內側有板金重新烤漆痕、左前方向燈有擦撞痕、右擋風
    玻璃下方有更換玻璃痕跡、右前座下方地板有玻璃碎片、左邊照後鏡有擦撞痕、
    駕駛座前中控台接縫處有玻璃碎片、前擋風玻璃有更換痕跡、前擋風玻璃左下方
    有修護車輛烤漆痕跡、該前擋風玻璃換過沒有玻璃型號、原裝車窗玻璃有玻璃型
    號）、臺北縣警察局汐止分局處理交通事故現場照片黏貼卡（附於同署九十年度
    偵字第一一七二九號偵查卷第五六頁至第六三頁）等附卷可稽，是以被告乙○○
    嗣於本院審理時翻異前詞，辯稱當時是向檢察官陳稱係撞到東西云云，顯屬無稽
    ，應係事後卸責之詞，不足採信；況倘係撞到東西，又何須心裡害怕、心情緊張
    ？（參見本院九十一年七月二十五日庭訊筆錄第九頁及第十五頁），益徵被告乙○○駕車肇事逃逸乙節堪以認定。
  (二)再按實務上固習以呼氣中酒精濃度測試值或「刑法第一百八十五條之三測試觀察
    表」，並參酌法務部八十八年五月十八日法檢字第一六六九號函：「：：：參考
    德國、美國之認定標準，對於酒精濃度呼氣已達每公升零點五五毫克（０．五五
    MG/L）或血液濃度達０．一一％以上，肇事率為一般正常人之十倍，認為已達不
    能安全駕駛之標準：：：」等語，而以駕駛人呼氣或血液中酒精濃度之數據作為
    認定是否已達不能安全駕駛之標準，惟此僅為論據之習慣，尚不得認非依此等證
    據方法證明，即不足以證明被告不能安全駕駛之犯罪事實，而置其他客觀之人證
    、物證不論。查被告乙○○係肇事後旋駕車逃逸，業如前述，是本件係因被告乙○○棄被害人陳進順不顧擅自離開現場，致警方無從對被告乙○○做呼氣或血液
    之酒精濃度測試或測試觀察記錄表等客觀上之測試報告，然被告乙○○明知其因
    連續數日睡眠不足，致精神狀況不佳，卻仍於九十年十一月二十六日傍晚六時許
    起與同事蕭祥壽、張吉鴻在公司後之鵝肉攤飲酒迄當晚十時許，並因飲酒導致其
    肇事前精神無法集中，沒有注意到行人在路上行走影響其反應能力，所以才去撞
    到被害人等情，已據被告乙○○於檢察官偵查時供承在卷【詳見同署九十年度偵
    字第一一七二九號偵查卷第七二頁九十年十二月二日庭訊筆錄稱：「（問：當天
    駕駛汽車前有無喝酒？）前一晚（二十六日）晚上六、七點在鄭州路公司後面鵝
    肉攤喝威士忌兩小杯。（問：是否因喝酒致精神不集中而肇事？）我承認因前一
    天有喝一點酒，導致肇事前精神較無法集中，沒有注意到行人在路上行走而影響
    我的反應能力，所以才去撞到被害人，再加那幾天工作壓力大沒什麼睡，喝了一
    點酒後精神比較鬆弛，注意力比較無法集中，我是二十六日晚上十一時四十、五
    十分左右才去開車準備回家。」等語、同署九十一年度調偵字第一二五號偵查卷
    第九頁背面九十一年五月六日庭訊稱：「（問：案發當天在何處喝酒？）當晚六
    、七點時，在我公司附近塔城街、鄭州路附近，我與同事蕭祥壽、張吉鴻一起喝
    酒、吃飯，我當時是喝維士忌二小杯，同事二人也都是喝相同的酒，吃喝到晚上
    十點左右，我就開八Ｃ─八七一六車準備回汐止家，結果在樟樹二路處撞到死者
    。」等語】，核與證人蕭祥壽於偵查中結證之情節相符【詳見同署九十一年度調
    偵字第一二五號偵查卷第十五頁背面九十一年五月二十七日庭訊稱：「（問：九
    十年十一月二十六日晚六、七點，是否跟金一起吃飯喝酒？）有，當時是在下班
    後，我跟乙○○及另一名同事在公司鄭州路、塔城路附近的小攤吃飯、喝酒，當
    時三人一起喝完三多力威士忌一瓶，我們三人喝到九點、十點多，三人都略有醉
    意，我感覺我有點醉，所以我就坐計程車回家，乙○○是搭乘何交通工具回家，
    我不知道。（問：金喝了多少杯？）我記不很清楚，但我們三人一起把一瓶酒喝
    完，一瓶酒約三百五十ＣＣ左右。（問：你認為以當時金喝的量，開車有無危險
    ？）被告當時喝完酒後，臉有紅，因為在當天之前我在負責公司一個標案，常弄
    到很晚，才離開公司，幾乎睡眠不足，被告也常留在公司幫我，大家也常弄得很
    晚，精神很累，當天是因標案告一段落，我們一起去喝酒舒解緊張的情緒，但當
    天我喝的比較多。」等語】，足認被告乙○○於偵查中之供述與事實相符，參以
    被告乙○○亦自承肇事當日精神疲勞且確由傍晚六、七點飲酒至晚間十時，並於
    飲畢後一個多鐘頭即十一時四十分許旋駕車返家等情，再佐以證人蕭祥壽亦陳稱
    當時已數日睡眠不足精神狀況不佳飲酒後即知不勝酒力此時若再駕車行駛於馬路
    上隨時有致他人於死傷之危險故而搭計乘車返家等節，益徵被告乙○○於駕車時
    應已達服用酒類致反應遲鈍、感覺降低，並影響駕駛能力而不能安全駕駛動力交
    通工具之程度，尚不能因被告肇事後未經警方進行酒精測試，即認被告駕車肇事
    ，非因服用酒類不能安全駕駛所致，而遽為被告有利之認定。再者，觀諸被害人
    陳進順之血跡係散布於路邊停車迄路面邊線（即白線）中間，此有道路交通事故
    調查報告表所附現場圖及臺北縣警察局汐止分局處理交通事故現場照片多幀（附
    於同署九十年度偵字第一一七二九號偵查卷第五八頁至第六一頁）在卷可參，並
    據證人丁○○、甲○○於本院九十一年七月二十五日庭訊時證述被害人陳進福當
    時係靠路邊行走等情在卷，足見本件事故發生時被害人陳進順係依規定於該未劃
    設人行道之道路靠邊即路邊停車旁行走，被告乙○○卻因酒醉意識不清而跨越行
    車分向線行駛，並因手腳反應遲鈍閃避不及，致由後撞擊緊靠路邊行走之行人，
    而有不能安全駕駛之情形，從而被告乙○○酒後不能安全駕駛乙節亦臻於明確，
    被告乙○○於本院審理中雖辯稱有飲酒惟可以安全駕駛云云，核屬避重就輕之詞
    ，洵不足採信。再依行政院國軍退除役官兵輔導委員會臺北榮民總醫院（八八）
    北總內字第二六八六八號函示，醫學文獻上認吐氣所含酒精濃度達每公升０．二
    五毫克者，有輕度協調功能降低之現象；每公升達０．五毫克者，有反應較慢、
    感覺減低、影響駕駛之現象；每公升達０．七五毫克者，有思考改變、個性行為
    改變之現象；每公升達一．０毫克者，有步態不穩、噁心想吐、精神混惑不清晰
    之現象；每公升達一．五毫克者，有說話不清楚、感覺喪失、視力模糊等現象；
    每公升達二．０毫克者，有體溫降低、血糖降低、肌肉控制差、癲癇發作等現象
    ；每公升達三．五毫克者，有神智不清、反射減低、呼吸抑制等現象，依上開說
    明，本件被告乙○○肇事時其飲用酒類後吐氣所含酒精濃度應超過每公升０．二
    五毫克乙節亦堪以認定。
  (三)又被告乙○○對於其在右揭時、地駕車過失肇事致被害人陳進順死亡之事實，已
    坦承不諱，而被害人陳進順因本件車禍致受有顏面及頭部腫脹、後頭部血腫、兩
    手背及右手肘外側挫傷、左小腿後側皮下出血等傷害，經送醫後因傷重顱內出血
    不治死亡等情，亦經臺灣士林地方法院檢察署檢察官督同法醫相驗屬實，製有勘
    驗筆錄、相驗屍體證明書、驗斷書、相驗現場粘貼照片等在卷可憑。
  (四)按汽車在雙向二車道行駛時，均應在遵行車道內行駛；又汽車行進中駕駛人應注
    意車前狀況，並時採取必要安全措施；又汽車駕駛人有飲酒後其吐氣所含酒精成
    分超過每公升０．二五毫克以上者，不得駕車，道路交通安全規則第九十七條第
    一款、第九十四條第三項、第一百十四條第二款分別定有明文。被告駕車自應注
    意上述道路交通安全規定，而本件肇事時天候晴、路面乾燥無缺陷無障礙物、直
    路車道、且視距良好等情，亦有道路交通事故調查報告表各欄項目明細內容可查
    ，並據本院傳訊證人即承辦警員莊黎郎結證在卷，被告乙○○並無不能注意之情
事，竟疏未注意以致肇事，其有過失，至為顯然；況本件車禍經送請臺灣省臺北
    縣區車輛行車事故鑑定委員會鑑定結果，亦認被告乙○○駕駛自小客車酒後駕車
    未注意車前狀況撞擊行人，且肇事後逃逸為肇事主因，行人陳進順無肇事因素，
    有該鑑定委員會九十一年二月四日北鑑字第九０二五二五號鑑定意見書一份在卷
    可稽，足證被告乙○○確有前開過失刑責，又被告乙○○之過失行為與被害人陳
    進順死亡結果間，亦有相當因果關係。
  (五)又被告於肇事後知悉撞及行人而迴轉折返現場，搖下車窗探頭查看，惟因害怕刑
    責，反駕車逃離現場等情，亦據被告乙○○於偵查中自承在卷，並經證人丁○○
    、甲○○證述明確，已如前述，足見被告行為時尚未達心神喪失或精神耗弱之程
    度，容無疑義；況藉飲酒自陷於精神障礙狀態而為犯行，亦不得減免任何罪責。
  (六)至辯護人於本院審理時雖以：「被告乙○○雖逆向行駛在行車分向線上，但依道
    路交通安全規則是可以駛越的，又被告從喝完酒到開車回家，已有很長的時間，
    可見被告並沒有酒醉，酒醉需有實際的數據才能認定有不能安全駕駛之犯行；至
    肇事逃逸的部分，證人丙○○○○稱被告有回過頭至現場查看，且證人丁○○稱
    被告有停車幾秒鐘，且看得到被告穿什麼衣服，所以被告並無肇事逃逸的狀況，
    更沒有肇事逃逸的惡性」云云，為被告置辯。惟查：
    (1)按「汽車在雙向二車道行駛時，均應在遵行車道內行駛，在劃有行車分向線之
      路段，超車時得駛越，但不能併行競駛」，道路交通安全規則第九十七條第一
      款、第三款分別定有明文。查被告乙○○係因夜間無車而駛越行車分向線，並
      非因為超車而駛越行車分向線之事實，業據被告乙○○於偵查及本院審理中分
      別供承在卷（詳見同署九十年度偵字第一一七二九號偵查卷第七一頁及本院九
      十一年七月二十五日審判筆錄第十頁），是辯護人此點辯解與法律規定不符，
      尚無足取。
    (2)按服用酒類不能安全駕駛動力交通工具而駕駛者，八十八年四月二十三日生效
      施行之刑法第一百八十五條之三，將之列於公共危險罪處罰，其立法目的，在
      藉抽象危險犯之構成要件，以刑罰制裁力量嚇阻酒後駕車行為，進而確保參與
      道路交通往來人車安全，雖不以對於道路交通往來人車發生具體實害為要件，
      而此種立法例亦為德、日等國所採行。而所謂「不能安全駕駛」，性質上屬不
      確定法律概念，雖法務部於八十八年五月間召開「研商訂定刑法第一百八十五
      條之三服用毒品、麻醉藥品、酒類或其他相類之物，不能安全駕駛交通動力工
      具之認定標準」會議，會中決定參考德國、美國認定標準，對於酒精濃度呼氣
      達每公升０．五五毫克或血液濃度達千分之一．一以上者，即認為已達不能安
      全駕駛之標準，其數值在其以下者，如能輔以其他客觀事實作為不能安全駕駛
      之判斷時，亦應依法移送處以刑罰（詳參法務部八十八年五月十八日法八八檢
      字第００一六六九號函），以期統一建立執法機關移送之準則，然此僅係供法
      院認定事實之參考，得為審判所引用，但並無絕對之拘束力，亦即飲酒駕車者
      究有無構成本罪，仍有待法院依具體個案事實認定之。查本件被告乙○○於偵
      查中已自承當時因飲酒致影響精神力待見到被害人陳進順時已不及反應，亦詳
      如前述，核與證人蕭祥壽證述情節相符，參以道路交通事故調查報告表所附現
      場圖及照片顯示血跡等客觀之物證，及行政院國軍退除役官兵輔導委員會臺北
      榮民總醫院（八八）北總內字第二六八六八號函示，被告於駕車時應已達服用
      酒類致反應遲鈍、感覺降低，並影響駕駛能力而不能安全駕駛動力交通工具之
      程度，況被告乙○○之所以未經警方進行酒精測試，係因被告乙○○肇事後逃
      逸所致，從而辯護人此點置辯亦與刑法該條係採抽象危險犯之規定不合，亦無
      足採。
    (3)查被告乙○○已自承肇事當天並未下車查看，僅迴轉折返肇事現場旋駕車先行
      離去，被告乙○○係因目擊證人丁○○、甲○○抄記車號報警，始由員警循線
      查獲等情，顯見被告明知所駕駛之箱型休旅車擦撞被害人陳進順，未對受傷者
      為救助，即駕車逃離現場，辯護人為被告辯稱並無逃逸之故意云云，顯係事後
      避就之詞，自不足採信。
  (七)至檢察官起訴意旨雖又認被告乙○○應注意在劃有分向限制線之路段，不得駛入
    來車之車道內，且應遵守該市區道路不得超過時速四十公里之速限，而依當時情
    形又無不能注意之情事，竟疏未注意車前狀況及應遵行之車道，以時速四十至五
    十公里的速度，超速行駛於樟樹二路雙向車道之分向限制線上，亦認為被告乙○○此部分併有肇事原因云云，惟查該路段係劃設行車分向線（即黃色分隔虛線）
    ，並非雙黃線，且上開路段之限速係五十公里並非四十公里等情，亦據本院傳訊
    證人即承辦警員莊黎郎到庭證述屬實，且前述鑑定意見書亦未併認定被告乙○○
    有跨越雙黃線及超速行駛等肇事因素，是起訴書此部分所述似有誤會，惟被告乙○○仍難辭其過失致死之罪責，一併敘明。綜上所述，本件事證已明，是被告前
    開所辯各節，要屬卸責之詞，尚難採信，其犯行均堪以認定，應予依法論科。
三、核被告乙○○所為，係犯刑法第一百八十五條之三服用酒類不能安全駕駛動力交
    通工具而駕駛罪、第二百七十六條第一項之過失致死罪及第一百八十五條之四駕
    駛動力交通工具肇事致人死亡而逃逸罪。被告酒醉駕車因而致人死亡，依法應負
    刑事責任，已如前述，故依道路交通管理處罰條例第八十六條第一項規定，就其
    所犯刑法第二百七十六條第一項之過失致死罪加重其刑。又被告所犯上開三罪間
    ，犯意各別，罪質互異，應予分論併罰。爰審酌被告無不良前科，此有臺灣士林
    地方法院檢察署刑案資料查註紀錄表存卷可按。素行尚可，惟竟酒後駕車，及其
    過失之程度、事後已與被害人家屬達成和解賠償損害、犯後態度尚稱良好等一切
    情狀，量處如主文所示之刑，並定其應執行刑，以資懲儆。末查被告前未曾受有
    期徒刑以上刑之宣告，此有臺灣高等法院被告全國前案紀錄表附卷為憑，其因一
    時失慮，且因肇事恐懼，致駕車逃逸，惟事後已與被害人家屬達成和解賠償損害
    ，亦有請求撤回告訴狀及臺北縣汐止市調解委員會調解書（附於同署九十一年度
    調偵字第一二五號偵查卷第五頁至第六頁）各一紙附卷可參，經此科刑教訓，日
    後當知戒慎警惕而無再犯之虞，本院綜核其個人及家庭環境各情，因認其所受刑
    之宣告，以暫不執行為適當，故併諭知緩刑三年，用啟自新。
據上論斷，應依刑事訴訟法第二百九十九條第一項前段，道路交通管理處罰條例第八
十六條第一項，刑法第一百八十五條之三、第一百八十五條之四、第二百七十六條第
一項、第五十一條第五款、第七十四條第一款，罰金罰鍰提高標準條例第一條前段，
判決如主文。
本案經檢察官曾淑華到庭執行職務
中      華      民      國      九十一      年      八    月    十五    日
                                        臺灣士林地方法院刑事第三庭
                                            法  官  李  育  仁
右正本證明與原本無異。
如不服本判決，應於判決送達後十日內，向本院提出上訴狀。
                                            書記官  李  家  敏
中      華      民      國      九十一      年      八    月   二十一   日
附錄本案論罪科刑依據之法條：
刑法第一百八十五條之三：
　服用毒品、麻醉藥品、酒類或其他相類之物，不能安全駕駛動力交通工具而駕駛者
 ，處一年以下有期徒刑、拘役或三萬元以下罰金。
刑法第一百八十五條之四：
　　駕駛動力交通工具肇事，致人死傷而逃逸者，處六月以上五年以下有期徒刑。
刑法第二百七十六條第一項：
  因過失致人於死者，處二年以下有期徒刑、拘役或二千元以下罰金。
